【裁判字號】    97,財管,3
【裁判日期】    970331
【裁判案由】    選任遺產管理人
【裁判全文】
臺灣板橋地方法院民事裁定               97年度財管字第3號
聲  請  人  臺灣土地銀行股份有限公司
法定代理人  丙○○
訴訟代理人  許正
上列聲請人聲請選任被繼承人乙○○之遺產管理人事件，本院裁
定如下：
    主      文
選任甲○○（男、民國73年2 月3 日生、Ｚ000000000 號）為被
繼承人乙○○（女、民國71年2 月11日生、生前籍設台北縣三峽
鎮○○路122 號9 樓）之遺產管理人。
程序費用由被繼承人乙○○之遺產負擔。
    理    由
一、按繼承開始時，繼承人之有無不明，而無親屬會議或親屬會
    議未於一個月內選定遺產管理人者，利害關係人或檢察官得
    聲請法院選任遺產管理人，並由法院依公示催告程序，定六
    個月以上之期限，公告繼承人，命其於期限內承認繼承；又
    被繼承人之所有繼承人均拋棄其繼承權者，亦準用關於無人
    承認繼承之規定，民法第1177條、第1178條第2 項、第1176
    條第6 項定有明文。
二、本件聲請意旨略以：被繼承人乙○○（女、民國71年2 月11
    日生、生前籍設台北縣三峽鎮○○路122 號9 樓）於95年12
    月9 日死亡，其於生前曾以坐落於台北縣三峽鎮○○段○○
    段0000-0000地號之土地，及其上00000-000建號之建物設定
    最高限額抵押權新臺幣（以下同）684 萬元予聲請人，作為
    其向聲請人借款之擔保，目前尚餘抵押債權5,644,031 元已
    全部到期而未蒙清償，惟被繼承人乙○○死亡後，其所有繼
    承人均已向法院聲明拋棄繼承，且經聲請人發存證信函催告
    債務人之親屬限期召開親屬會議選定遺產管理人未果，為期
    合法順利處分被繼承人乙○○名下之上開土地及建物，以清
    償債務，爰依法聲請本院選任被繼承人之遺產管理人等語。
三、本件聲請人主張被繼承人乙○○於95年12月9 日死亡，其所
    有繼承人全部拋棄繼承，聲請人與被繼承人間，曾以被繼承
    人坐落於台北縣三峽鎮○○段○○段0000-0000 地號之土地
    ，及其上00000-000 建號之建物設定最高限額抵押權684 萬
    元予聲請人，作為其向聲請人借款之擔保，惟目前尚餘抵押
    債權5,644,031 元已全部到期而未蒙清償，而被繼承人之所
    有繼承人均已向法院聲明拋棄繼承，且經聲請人發存證信函
    催告債務人之親屬限期召開親屬會議選定遺產管理人未果之
    事實，業據其提出被繼承人之除戶戶籍謄本、繼承系統表、
    戶籍資料、本院96年3 月21日板院輔家科春吟字第013431號
    函文、台北光復郵局第371 為存證信函影本、住宅貸款契約
    影本、台北縣樹林地政事務所他項權利證明書影本、土地暨
    建築改良物抵押權設定契約書影本各1 件為證，復經本院依
    職權調閱本院96年繼字第49號拋棄繼承卷宗查明屬實，自堪
    信為真實。
四、從而，聲請人以利害關係人身分聲請選任被繼承人乙○○之
    遺產管理人，核與首揭規定尚無不合。而關係人即被繼承人
    之弟甲○○於本院審理時，自行到庭表示願意擔任被繼承人
    乙○○之遺產管理人等語，而聲請人亦表示將盡力協助遺產
    管理人共同完成處理相關遺產事務等語（以上均參見本院97
    年3 月24日非訟事件筆錄）。經核甲○○為被繼承人乙○○
    之弟，有卷附之繼承系統表、戶籍謄本等影本可憑，雖其已
    拋棄繼承，然其對遺產遺債情況瞭解理應較深，就被繼承人
    之財產管理較為方便，並就遺產管理人職務之遂行，有所助
    益，且其既已拋棄繼承，要不致有利害偏頗之虞；參以甲○
    ○於本院審理時到庭亦已表示同意擔任被繼承人之遺產管理
    人，為保障債權人之利益及期程序之公正、公信起見，本院
    認以選任被繼承人之弟甲○○為被繼承人乙○○之遺產管理
    人為適當。
五、至被繼承人乙○○之繼承人既均拋棄繼承，其遺產依民法第
    1176條第6 項準用關於無人承認繼承之規定，依同法第1185
    條規定，於清償債權並交付遺贈物後，如有賸餘，應歸屬國
    庫，附予敘明。
六、依非訟事件法第157條，裁定如主文。
中    華    民    國    97    年     3    月    31    日
                    家事法庭法  官  郭光興
以上正本係照原本作成。
如對本裁定抗告須於裁定送達後10日內向本院提出抗告狀，並應
繳納抗告費新台幣1,000元。
中    華    民    國    97    年     4    月    1     日
                            書記官  簡維萍


司法院資訊處製作；財團法人民間司法改革基金會備份。
